【裁判字號】    97,易,1908
【裁判日期】    970815
【裁判案由】    傷害
【裁判全文】
臺灣臺中地方法院刑事判決              97年度易字第1908號
公  訴  人  臺灣臺中地方法院檢察署檢察官
被      告  乙○○
                      1
            丙○○
上列被告等因傷害案件，經檢察官提起公訴（96年度偵字第2419
6號），本院判決如下：
    主  文
丙○○共同傷害人之身體，處拘役肆拾日，如易科罰金，以新臺
幣壹仟元折算壹日。
乙○○無罪。
    犯罪事實
一、丙○○為甲○○之次子。緣己○○與甲○○係鄰居，惟2人
    相處不睦，常生嫌隙。民國96年2月21日18時30分許，丙○○返家時，恰見己○○又因細故，在甲○○位於臺中縣后里
    鄉○○村○○路66巷7號之住處前與甲○○理論，竟心生不
    滿，夥同數名真實姓名、年籍不詳之成年男子，共同基於傷
    害人之身體之犯意聯絡，或徒手或持木棒毆打之方式，毆打
    己○○之頭部，致己○○受有顱骨閉鎖性骨折、右眼球挫傷
    合併結膜下出血等傷害。
二、案經己○○訴由臺中縣警察局大甲分局報告臺灣臺中地方法
    院檢察署檢察官偵查起訴。
    理  由
壹、被告丙○○有罪部分：
一、程序部分：
  (1)按除簡式審判程序、簡易程序及刑事訴訟法第376條第1款、
    第2款所列之罪之案件外，第一審應行合議審判，刑事訴訟
    法第284條之1修正條文定有明文。本件被告所犯係屬刑事訴
    訟法第376條第1款所列之最重本刑3年以下有期徒刑、拘役
    或專科罰金之罪，依法獨任進行審理程序，合先敘明。
  (2)又按被告以外之人於審判外之陳述，雖不符合同法第159條
    之1至第159條之4之規定，但經當事人於審判程序同意作為
    證據，法院審酌該言詞陳述或書面陳述作成時之情況，認為
    適當者，亦得為證據。當事人、代理人或辯護人於法院調查
    證據時，知有第159條第1項不得為證據之情形，而未於言詞
    辯論終結前聲明異議者，視為有前項之同意，刑事訴訟法第
    159條第1項及第159條之5分別定有明文。查本判決下列所引
    用之各該被告以外之人於審判外之陳述，雖屬傳聞證據，惟
    公訴人及被告於本院準備程序期日及審判期日均未予爭執，
    且迄至言詞辯論終結前亦未再聲明異議，本院審酌上開證據
    資料製作時之情況，尚無違法不當及證明力明顯過低之瑕疵
    ，亦認為以之作為證據應屬適當，故揆諸前開規定，爰逕依
    刑事訴訟法第159條之5規定，認前揭證據資料均例外有證據
    能力，合先敘明。
二、訊據被告丙○○對於上開傷害告訴人己○○之犯行坦承不諱
    ，核與證人即告訴人己○○於警詢、偵訊及本院審理時證述
    之情節相符，並有行政院衛生署豐原醫院診斷證明書2紙在
    卷可參（見警卷第12-13頁），被告丙○○自白應與事實相
    符而可採信，此部分事證已明，被告丙○○犯行堪以認定。
三、核被告丙○○所為，係犯刑法第277條第1項之普通傷害罪。
    被告丙○○與數名真實姓名、年籍不詳之成年男子就上開犯
    行，有犯意聯絡及行為分擔，為共同正犯。爰審酌被告正值
    壯年，卻不知控制個人情緒，僅因細故毆打告訴人，再參酌
    告訴人所受傷害之程度，惟念及其犯罪後始終坦承犯行，態
    度尚佳，且其母甲○○業已賠償告訴人新台幣（下同）3萬
    元（見本院卷第15頁收據1紙），因後續賠償事宜雙方並無
    共識致無法撤回告訴等一切情狀，量處如主文所示之刑，並
    諭知易科罰金之折算標準，以資懲儆。
貳、被告乙○○無罪部分：
一、公訴意旨另以：被告乙○○為甲○○之長子，於96年2月21
    日18時30分許，在甲○○位於臺中縣后里鄉○○村○○路66
    巷7號之住處前，與其弟丙○○及數名真實姓名年籍不詳成
    年男子共同毆打告訴人己○○，致告訴人己○○因此受有顱
    骨閉鎖性骨折、右眼球挫傷合併結膜下出血等傷害。因認被
    告乙○○涉有與被告丙○○共犯刑法第277條第1項之普通傷
    害罪嫌云云。本件公訴人認被告乙○○涉有刑法第277條第
    1項傷害罪嫌，無非係以上開事實，業據告訴人己○○指述
    稽詳，復有在場證人戊○○於偵訊時之證述，及告訴人所提
    出之診斷證明書等，為主要論據。
二、按犯罪事實應依證據認定之，無證據不得認定犯罪事實；又
    被告否認犯罪事實所持之辯解，縱屬不能成立，仍非有積極
    證據足以證明其犯罪行為，不能遽為有罪之認定，刑事訴訟
    法第154條第2項、最高法院30年上字1831號判例參照。又認
    定犯罪事實，所憑之證據，雖不以直接證據為限，間接證據
    亦包括在內，然無論直接或間接證據，其為訴訟上之證明，
    須於通常一般之人均不致於有所懷疑，而得確信其為真實之
    程度者，始得據之為有罪之認定，倘其證明尚未達到此一程
    度，而有合理性懷疑之存在時，即無從為有罪之認定。再按
    告訴人之告訴，係以使被告受刑事追訴為目的，其指訴是否
    與事實相符，仍應調查其他證據，以資審認，必被害人所述
    被害情形，無瑕疵可指，且就其他方面調查，又與事實相符
    ，始足據為有罪判決之基礎，最高法院分別著有30年上字第
    816號判例、40年台上字第86號判例意旨可資參照。又刑事
    訴訟法第161條已於91年2月8日修正公布，其第1項規定：檢
    察官就被告犯罪事實，應負舉證責任，並指出證明之方法。
    因此，檢察官對於起訴之犯罪事實，應負提出證據及說服之
    實質舉證責任。倘其所提出之證據，不足為被告有罪之積極
    證明，或其指出證明之方法，無從說服法院以形成被告有罪
    之心證，基於無罪推定之原則，自應為被告無罪判決之諭知
    （最高法院92年台上字第128號判例參照）。
三、訊據被告乙○○始終堅詞否認有何傷害告訴人己○○之犯行
    ，辯稱：當時只有我弟弟丙○○徒手告訴人，我在旁勸架而
    已，並未毆打告訴人等語。經查：證人戊○○固於偵訊時證
    稱「案發當時我在后里鄉○○路66巷7號（即甲○○住處）
    門口，當天早上9、10點，我在己○○家打麻將，當時己○○不在.... 到了晚上6、7點，被告2人帶了3個成年男子到
    己○○家找己○○，並將己○○帶到甲○○位於三豐路66巷
    7號的家，己○○與被告2人談話不到5分鐘，丙○○就徒手
    打己○○，其他4人也跟上毆打己○○，打到一半乙○○取
    出原本放置在右邊屁股後面的一根約40到50公分的木棒毆打
    己○○頭部，己○○挨打後就跑去躲起來並報警... （檢察
    官問：己○○為何要跟被告2人到甲○○家？）我不知道」
    等語（見偵查卷第26頁），然告訴人即證人己○○始終證稱
    「96年2月21日晚上6、7點左右，我因為下午門被踹的事情
    ，去找乙○○、丙○○理論，他們就住我家隔壁，當時乙○○、丙○○不在家，我叫他媽媽甲○○叫他們回來，30分鐘
    後，乙○○、丙○○就帶5、6個成年男子回來，當時我在他
    們家門口等他們，他們見到我就打我，有人持木棒，有人徒
    手打我，我不知道乙○○、丙○○倒底是持木棍還是徒手打
    我」（見偵查卷第6頁）、「（審判長問：為何會至甲○○
    家門口？）我與甲○○是鄰居，當天我去南投指南宮不在家
    ，回到家之後，發生我家的門被乙○○弄壞了，我就去找甲○○理論，我是一個人前往甲○○家。（審判長問：抵達甲○○家之際，被告二人是否在場？）尚未返家，我與甲○○
    講沒幾分鐘之後，他們2人乙○○先回家，約幾分鐘之後，
    丙○○就帶好幾個人回來。（審判長問：遭毆打是在乙○○
    抵達後即發生，還是丙○○帶人返家之後？）我先問乙○○
    為何要將我家的門用壞，乙○○說你不要講，是等到丙○○
    帶人回來之後，才發生毆打的事情」等語（見本院卷第32頁
    ），亦即證人即告訴人己○○自始至終均稱其係一人前往甲○○家理論，初至甲○○家之際，被告乙○○、丙○○均不
    在場，而是嗣後才返家，與證人戊○○所證述之「己○○是
    在自家遭被告乙○○、丙○○2人帶往甲○○家」一節，有
    顯著差異，則證人戊○○上開證稱親見被告乙○○徒手毆打
    告訴人己○○之事，是否確有其事，即有疑問；再參以被告
    乙○○於警詢、偵訊及本院審理中，均供稱其並未出手毆打
    告訴人，而是勸架之情節全然一致。是以，本件被告乙○○
    被訴傷害部分，除告訴人即證人己○○之指述外，尚乏其他
    事證可為佐證。揆諸前揭說明，參諸卷內現存證據，既無法
    證明被告乙○○確有上開傷害犯行，且復查無其他積極證據
    足資證明被告乙○○有公訴人所指之行為，核屬不能證明被
    告乙○○犯罪，自應諭知被告乙○○無罪之判決。
據上論斷，應依刑事訴訟法第299條第1項前段、第284條之1、第
301條第1項前段，刑法第28條、第277條第1項、第41條第1項前
段，刑法施行法第1條之1，判決如主文。
本案經檢察官丁○○到庭執行職務。
中    華    民    國    97    年    8     月    15    日
                       台灣台中地方法院刑事第二庭
                               法  官  陳姵君
以上正本證明與原本無異。
如不服本判決，應於收受送達後10日內向本院提出上訴書狀（應
敘述具體理由並附繕本）。
上訴書如未敘述理由，應於上訴期間屆滿後20日內補提理由書於
本院。
                                書記官  莊金屏
中    華    民    國    97    年    8     月    15    日
附錄本案論罪科刑法條全文
中華民國刑法第277條
傷害人之身體或健康者，處3年以下有期徒刑、拘役或1千元以下
罰金。犯前項之罪因而致人於死者，處無期徒刑或7年以上有期
徒刑；致重傷者，處3年以上10年以下有期徒刑。


司法院資訊處製作；財團法人民間司法改革基金會備份。
